【裁判字號】    96,重訴,234
【裁判日期】    970721
【裁判案由】    塗銷抵押權登記
【裁判全文】
臺灣板橋地方法院民事裁定             96年度重訴字第234號
聲  請  人
即  原  告  乙○○
            己○○
            丙○○
            辛○○
            壬○○
共      同
訴訟代理人  劉錦隆律師
相  對  人  庚○○
            丁○○
            戊○○
上列當事人間塗銷抵押權登記事件，聲請追加相對人為原告，本
院裁定如下：
    主  文
相對人庚○○、丁○○、戊○○應於本裁定送達後七日內，就本
院九十六年度重訴字第二三四號請求塗銷抵押權登記事件追加為
原告。
    理  由
一、按訴訟標的對於數人必須合一確定而應共同起訴，如未共同
    起訴之人所在不明，經原告聲請命為追加，法院認其聲請為
    正當者，得以裁定將該未起訴之人列為原告，民事訴訟法第
    56條之1第3項、第1項定有明文。次按民事訴訟法第56條之1
    規定，此係因訴訟標的對於數人必須合一確定而應共同起訴
    者，該數人未共同起訴，其當事人適格即有欠缺，故其中一
    人或數人拒絕同為原告，將使其他人亦無法以訴訟伸張或防
    衛其權利，自有未宜。為解決固有必要共同訴訟當事人適格
    之問題，乃明文規定法院得依聲請裁定命無正當理由而拒絕
    共同起訴之人追加為原告或擬制其為原告；至於拒絕同為原
    告是否有正當理由，則應由法院斟酌原告起訴是否為伸張或
    防衛權利所必要等情形決定之，最高法院93年度台抗字第40
    3 號判決可資參照。復按，繼承人有數人時，在分割遺產前
    ，各繼承人對於遺產全部為公同共有，為民法第1151條所明
    定。又公同共有物之處分及其他權利之行使，除公同關係所
    由規定之法律或契約另有規定外，應得公同共有人全體之同
    意，同法第828條第2項亦定有明文。此項規定，依同法第83
    1 條規定，於公同共有債權準用之。故繼承人因繼承而取得
    之遺產，於受侵害時，其所生之損害賠償債權，乃公同共有
    債權。如由公同共有人即繼承人中之一人或數人就此項債權
    為訴訟上之請求時，自須得其他繼承人全體之同意，始能謂
    當事人適格無欠缺（最高法院77年度台上字第66號裁判要旨
    參照）。
二、聲請意旨略以：本件當事人間請求塗銷抵押權登記事件，因
    被告主張本件訴訟對於庚○○、丁○○、及戊○○必須合一
    確定，為免爭議，爰依民事訴訟法第56條之1第1項，聲請鈞
    院以裁定命庚○○、丁○○、及戊○○於一定期間內追加為
    原告。
三、本院依民事訴訟法第56條之1第2項規定，以97年3月5日板院
    輔民弘96年度重訴字第234 號函，通知庚○○、丁○○、及
    戊○○就本件聲請於5 日內陳述意見，戊○○具狀陳稱：91
    年10月間父親庚○○因年紀已高，將其財產安排移轉給女兒
    及長孫，其中臺北縣中和市○○路○ 段128 巷34號4 樓移轉
    給戊○○，臺北縣中和市○○路○ 段128 巷34號5 樓移轉給
    壬○○，臺北縣中和市○○路○ 段128 巷26-3號4 樓移轉給
    辛○○，並預留1,200 萬元給長孫甲○○，但當時因手上並
    無現金，即將臺北縣中和市○○路○ 段75號2 樓及同上路段
    67 號1樓移轉給劉江碧容，並將移轉給劉江碧容之上開二戶
    房屋以庚○○為債務人設定以被告為債權人之抵押權，並指
    示其他人將來處分上開二戶移轉給劉將碧容之房屋時，必須
    優先扣留1,200 萬元給被告作為長孫額，聲請人訴請塗銷系
    爭抵押權應無理由，伊不同意追加為本件原告等語。另庚○○及丁○○皆於97年3 月7 日收受本院前揭函文後迄今尚未
    回覆本院表示任何意見。
四、經查，聲請人主張其與相對人均為被繼承人劉江碧容之繼承
    人，惟相對人已拒絕同意其提起本件訴訟或一同起訴等情，
    有聲請人提出之戶籍謄本在卷可稽。而本件訴訟之訴訟標的
    係聲請人與相對人因繼承而公同共有之財產，且聲請人提起
    本件訴訟乃為伸張、防衛其因繼承所取得之權利，故有合一
    確定及共同起訴之必要。又相對人等經本院依法函請陳述意
    見，其中戊○○雖以聲請人即原告本為同意設定抵押權嗣後
    竟否認之等語而具狀表示拒絕追加為原告，惟訴有無理由之
    實體事項，須經法院審理辯論後始得審認，戊○○尚無由逕
    予主張該事由拒絕同為原告。另庚○○及丁○○經本院通知
    表示意見後，均未表示意見，復無正當理由拒絕為原告。是
    故，本件聲請，於法相符，應予准許，爰酌定追加為原告之
    期間。
五、依民事訴訟法第56條之1第1項，裁定如主文。
中    華    民    國    97    年    7     月    21    日
                     民事第三庭法   官  邱育佩
以上正本係照原本作成
如不服本裁定應於送達後10日內向本院提出抗告狀，並繳納抗告
費新臺幣1,000元
中    華    民    國    97    年    7     月    22    日
                                書記官  林兆嘉


司法院資訊處製作；財團法人民間司法改革基金會備份。
